臺灣高等法院刑事判決
109年度交上訴字第56號
上  訴  人  
即  被  告  彭政霖


上列上訴人因公共危險等案件，就肇事致人傷害逃逸罪部分，不
服臺灣桃園地方法院108年度審交訴字第215號，中華民國109年1
月3日第一審判決（起訴案號：臺灣桃園地方檢察署108年度偵字
第19848號），提起上訴，本院判決如下：
    主  文
上訴駁回。
彭政霖就肇事致人傷害逃逸罪部分緩刑貳年。
    事  實
一、彭政霖於民國108年6月4日上午，騎乘車號碼MQS-0508 號機
    車，自桃園市桃園區中正三街往慈文路方向行駛，在中正三
    街與慈文路口右轉沿慈文路行駛，於同日上午7 時34分許，
    行經慈文路與慈華街口，欲左轉往慈華街方向行駛時，本應
    注意行駛至交岔路口，轉彎車應讓直行車先行，而依當時天
    候晴、日間自然光線、柏油路面、乾燥、無缺陷、無障礙物
    、視距良好，並無不能注意之情事，竟疏未注意及此即貿然
    左轉，適康雅晴騎乘車號000-000 號機車行駛在其後方，沿
    慈文路直行往中正路方向行駛，因閃煞不及，致康雅晴之機
    車前輪與其機車後方發生擦撞，造成康雅晴人車倒地，因而
    受有右腕扭拉傷及右膝擦挫傷等傷害。詎其於肇事後，知悉
　　康雅晴之機車倒地，可預見受有傷害，竟基於肇事逃逸之犯
    意，未報警處理或留在現場採取必要之救護措施，仍逕自騎
    乘機車離去。嗣警方據報到場，經調閱路口監視器畫面始循
    線查獲【彭政霖所犯過失傷害罪部分，經原審判處拘役30日
    後，其未提出上訴，已告確定】。
二、案經康雅晴訴由桃園市政府警察局桃園分局報告臺灣桃園地
    方檢察署檢察官偵查起訴。
    理  由
一、關於證據能力部分：
    本判決所引用之證據資料，無論供述證據或非供述證據，檢
    察官及上訴人即被告彭政霖均同意有證據能力（見本院卷第
    61頁）；且本院審酌供述證據作成時之情況，認為適當；非
    供述證據，亦查無非法取得而應予排除之情形，自均得作為
    證據。
二、認定犯罪事實所憑之證據及理由：
    上揭犯罪事實，業據上訴人於偵查、原審及本院審判中自白
    明確，核與證人即告訴人康雅晴證述之情節相符，並有振生
    醫院之診斷證明書、道路交通事故現場圖、道路交通事故調
    查報告表㈠、㈡、疑似道路交通事故肇事逃逸追查表、現場蒐
    證照片及監視器畫面翻拍等在卷可稽。且其所犯本案之過失
    傷害罪責，已經原審判處罪刑確定，而其在肇事致車禍事故
    發生後，卻未報警處理，亦未留在現場採取必要之救護措施
    ，即逕自離去，足見其上開肇事逃逸之犯行明確，可以認定
    。
三、論罪：
　㈠核上訴人所為，係犯刑法第185條之4之肇事致人傷害逃逸罪
    。
　㈡刑罰減輕事由：
　  按現行刑法第185條之4規定駕駛動力交通工具肇事，致人死
　  傷而逃逸者，「處1年以上7年以下有期徒刑」，其刑罰不可
　  謂不重，司法院釋字第777號解釋意旨亦略謂：刑法第185條
　  之4 之肇事遺棄罪法定刑為1年以上7年以下有期徒刑，致對
　  犯罪情節輕微者無從為易科罰金之宣告，對此等情節輕微個
　  案構成顯然過苛之處罰，不符憲法罪刑相當原則與比例原則
　  等語，足見本條未區分情節而一律處以該法定刑度，顯有過
　  苛之處。審酌本件車禍之發生，係上訴人之機車後方遭輕微
    擦撞，且事故地點，並非杳無人跡之處，又告訴人所受傷勢
    情節非重，上訴人於事故發生後，因急於上班而思慮欠周離
    開肇事現場（見偵卷第25頁背面），雖於法不容，但綜核全
    般情節，其可非難性之程度尚輕，並已賠償告訴人所受之損
    害，有桃園市桃園區調解委員會調解書在卷可參（見原審卷
    第99頁），是其犯罪情狀與上開法定刑度相較，猶嫌過重，
    而有情輕法重顯堪憫恕之處，爰依刑法第59條規定酌減其刑
    。
四、駁回上訴之理由：
  ㈠原審關於科刑業已說明，上訴人所為經依刑法第59條規定酌
　　減其刑後，審酌其過失情節，致告訴人受有如上所述之傷勢
　　，具有可責性，幸告訴人所受傷害非重，其所為之危害相對
　　較輕，暨考量其犯後坦承犯行等一切情狀，乃就肇事致人傷
    害逃逸罪部分，量處有期徒刑6月等語。顯然已斟酌量刑應
    審酌之一切情狀，並對其量處減刑後之最低度刑，尚無不當
    ，被告上訴仍指摘原審量刑過重並要求從輕云云，核無理由
    。
  ㈡查，上訴人除本件事實外，未有犯罪前科，有其前案紀錄表
    在卷可稽，堪認素行良好；其因一時思慮而觸犯本案犯行，
    雖有可議，但從其於犯後能知錯並坦承犯行，且已賠償告訴
    人所受之損害，犯後態度良好，並獲得告訴人之寬恕及同意
    本院對其宣告緩刑（見本院卷第63頁），可認其經此偵、審
    程序及罪刑之宣告，當知所警惕，而無再犯之虞，且本件所
    犯過失傷害罪部分，原審所處拘役30日之刑，亦無使被告受
    有期徒刑以上刑之宣告，爰依刑法第74條第1項第1款規定宣
    告緩刑2年，以啟自新。
五、綜上所述，原判決之認事用法核無違誤，量刑亦無過重之處
    。被告之上訴為無理由，應予駁回。
據上論斷，應依刑事訴訟法第368條，判決如主文。
本案經臺灣桃園地方檢察署檢察官邱文中起訴，臺灣高等檢察署
檢察官賴正聲到庭執行職務。
中　　華　　民　　國　 109　　年　　 6　　月　　3 　　日
                刑事第二十二庭  審判長法　官  洪于智
                                      法　官  汪怡君
                                      法　官  陳銘壎
以上正本證明與原本無異。
如不服本判決，應於收受送達後20日內向本院提出上訴書狀，其
未敘述上訴之理由者並得於提起上訴後20日內向本院補提理由書
（均須按他造當事人之人數附繕本）「切勿逕送上級法院」。
                                      書記官  吳思葦
中　　華　　民　　國　 109　　年　　 6　　月　　3 　　日
附錄：本案論罪科刑法條全文
中華民國刑法第185條之4
（肇事遺棄罪）
駕駛動力交通工具肇事，致人死傷而逃逸者，處1年以上7年以下
有期徒刑。
【註：本條文規定：
「駕駛動力交通工具肇事，致人死傷而逃逸者，處1年以上7年以
下有期徒刑。」，依據司法院大法官民國108年5月31日釋字第77
7號解釋，其中有關「肇事」部分，可能語意所及之範圍，包括
「因駕駛人之故意或過失」或「非因駕駛人之故意或過失」（因
不可抗力、被害人或第三人之故意或過失）所致之事故，除因駕
駛人之故意或過失所致之事故為該條所涵蓋，而無不明確外，其
餘非因駕駛人之故意或過失所致事故之情形是否構成「肇事」，
尚非一般受規範者所得理解或預見，於此範圍內，其文義有違法
律明確性原則，此違反部分，應自本解釋公布之日起失其效力。
有關刑度部分，一律以1年以上7年以下有期徒刑為其法定刑，致
對犯罪情節輕微者無從為易科罰金之宣告，對此等情節輕微個案
構成顯然過苛之處罰，於此範圍內，不符憲法罪刑相當原則，與
憲法第23條比例原則有違。此違反部分，應自本解釋公布之日起
，至遲於屆滿2年時，失其效力。】